【裁判字號】    92,上訴,240
【裁判日期】    920327
【裁判案由】    違反著作權法
【裁判全文】
臺灣高等法院臺中分院刑事判決                    九十二年度上訴字第二四○號
    上  訴  人
    即  被  告  戊○○
    選任辯護人  秦鴻宣律師
右上訴人因違反著作權法案件，不服臺灣台中地方法院九十一年度訴字第二五九九號
中華民國九十一年十二月十七日第一審判決（起訴案號：臺灣台中地方法院檢察署九
十一年度偵字第二０一九四號），提起上訴，本院判決如左：
      主  文
原判決撤銷。
戊○○以明知為侵害著作權之物意圖營利而交付之方法侵害他人著作權為常業，處有
期徒刑壹年。扣案如附表所示之盜版音樂光碟貳佰貳拾貳片，沒收。
      事  實
一、戊○○明知如附表所示之音樂光碟片係未經壬○國際音樂股份有限公司、庚○國
    際音樂股份有限公司、甲○國際企業股份有限公司、丑○唱片股份有限公司、子
    ○國際音樂股份有限公司、癸○唱片音樂股份有限公司、辛○哥倫比亞音樂股份
    有限公司、寅○唱片股份有限公司、丁○百代股份有限公司、乙○股份有限公司
    、己○國際音樂股份有限公司等唱片發行公司授權或同意，而擅自重製侵害該等
    公司之音樂著作財產權之盜版品，竟於民國（下同）九十一年九月間透過姓名年
    籍不詳綽號「阿志」之成年男子介紹，認識專門販售盜版音樂光碟片綽號「阿宏
    」之不詳年籍成年男子後，即基於意圖營利，而交付以侵害他人著作財產權為常
    業之犯意，於九十一年九月二十日先向「阿宏」之成年男子，以每片新臺幣（下
    同）十六元之代價販入侵害上開公司享有音樂著作權之盜版音樂光碟片後，旋自
    同年月二十二日起，在臺中市○○區○○路水湳夜市及西屯區○○街之夜市，以
    每片五十元之價格，公然擺攤陳列販售交付予不特定之人，合計擺攤販售三次，
    約賣出二百片，約獲利六千八百元，戊○○即藉此為業，恃以維生。嗣於九十一
    年十月十五日十八時二十分許，在臺中市○○區○○街夜市內，為警查獲，並當
    場扣得如附表所示之盜版音樂光碟二百二十二片。
二、案經壬○國際音樂股份有限公司、庚○國際音樂股份有限公司、甲○國際企業股
    份有限公司、丑○唱片股份有限公司、子○國際音樂股份有限公司、癸○唱片音
    樂股份有限公司、辛○哥倫比亞音樂股份有限公司、寅○唱片股份有限公司、丁
    ○百代股份有限公司、乙○股份有限公司、己○國際音樂股份有限公司訴由內政
    部警政署保安警察第二總隊第三大隊報請臺灣臺中地方法院檢察署檢察官偵查起
    訴。
    理  由
一、右揭事實，業據上訴人即被告戊○○（下稱被告）於警訊中坦承：「我與『阿宏
    』是經由朋友『阿志』介紹．．．我是從今年（九十一年）九月二十日開始販賣
    的（應係向阿宏販入），一週販賣二天，都在中清路水湳夜市○○○街等二個地
    方擺攤販賣，盜版音樂光碟（ＣＤ）一片進價十六元，售價五０元」（見偵查卷
    第三一頁反面、三二頁正面）；於偵查中供稱：「我於九十一年九月間經由朋友
    『阿志』介紹，認識『阿宏』，九十一年九月二十日下午二點許他打電話給我，
    問我要不要賣盜版光碟，我以一片十六元買入，我以五十元賣出，．．，我約二
    日之後，在臺中市○○街、中清路之夜市開始賣，我約賣出二百片，被查獲時約
    賺一萬元（應約為六千八百元，詳如後述），我知道這些是盜版光碟」（見偵查
    卷第三九、四０頁），核與告訴人壬○國際音樂股份有限公司、庚○國際音樂股
    份有限公司、甲○國際企業股份有限公司、丑○唱片股份有限公司、子○國際音
    樂股份有限公司、癸○唱片音樂股份有限公司、辛○哥倫比亞音樂股份有限公司
    、寅○唱片股份有限公司、丁○百代股份有限公司、乙○股份有限公司、己○國
    際音樂股份有限公司委任之告訴代理人王義旭、丙○○於警訊時指述之情節相符
    （見偵查卷第七、一六頁），並有正版音樂光碟片之封面附卷（見本院卷第四一
    至五三頁）及扣案如附表所示之盜版音樂光碟片二百二十二片可證。
二、被告嗣後雖辯稱：伊以前是在夜市幫人申請信用卡，因而認識「阿志」，「阿志
    」才委託伊賣光碟片，若有賣出光碟片，每片給伊十五至二十元不等，若販賣數
    量較多，則每片給伊二十元，否則是每片十五元。況伊平日以從事信用卡申請業
    務為主，且僅擺攤三次，共收入三、四千元，並非恃以為業云云。惟查：
(一)被告嗣後所為之辯解，顯與其警、偵訊中所供不符，且被告若確係受「阿志」所
    託代為販售盜版光碟片，並由「阿志」依被告所賣片數計算酬勞，顯見被告與「
    阿志」之互動甚為頻繁，則「阿志」究為何人？被告豈有不知之理，惟本件從案
    發迄今已逾五月，被告均未供出「阿志」係何人，以供本院審酌，足見被告上開
    所辯，要屬事後卸責之詞不足採信，應以被告於案發時在警、偵訊所供為真實可
    採。
(二)按刑法上所謂「常業」，指反覆以同種類行為為目的之社會活動之職業性犯罪而
    言，至於犯罪所得之多寡，是否恃此犯罪為唯一之謀生職業，則非所問，縱令兼
    有其他職業，仍無礙於該常業犯罪之成立，最高法院八十五年台上字第五一０號
    著有判例。查，被告自九十一年九月二十二日起固定於夜市擺攤販售盜版音樂光
    碟，雖僅三次，惟此係為警查獲之結果，否則扣案如附表所示之盜版音樂光碟尚
    有二百二十二片，若非遭警查獲，被告豈可能僅擺攤三次，足見被告顯有反覆實
    施販售交付盜版音樂光碟片之行為，況被告只賣出約二百片，即有約六千八百元
    之獲利，益徵販買盜版光碟片之收入，確係被告用以謀生之一項職業無誤，被告
    之行為與常業犯之構成要件相符，縱令尚有其他謀生職業，仍無礙於常業犯之成
    立，是被告上開所辯，要難採信。
(三)綜上所述，被告所為之辯解無非係卸責之詞，本件事證明確，被告之犯行應堪認
    定。至被告於偵查中雖供稱：伊約賣出二百片，被查獲時約賺一萬元等語；而於
    原審時則供稱：總共擺了三次，共收入約三、四千元云云（見原審卷第二０頁）
    。然查，被告係以一片十六元之價格販入，再以五十元之價格賣出，以此計算，
    賣出一片盜版之光碟片獲利三十四元，賣出約二百片，合計應約獲利六千八百元
    而非如偵訊時所稱之一萬元，亦非如原審時所供之三、四千元，本件被告之獲利
    應為約六千八百元，併此敘明。
三、被告明知如附表所示之音樂光碟係侵害他人音樂著作財產權之盜版品，竟意圖營
    利，販售盜版之音樂光碟片予不特定之人，並賴以維生，核其所為，係違反著作
    財產權第八十七條第二款之規定，應依著作權法第九十四條、第九十三條第三款
    之常業罪論處。又被告一個販售交付盜版音樂光碟片之行為，同時侵害數個著作
    財產權人之著作財產權，係一行為觸犯數罪名之想像競合犯，應依刑法第五十五
    條之規定，從重論以一罪。原審以被告罪證明確，予以論罪科刑，固非無見，惟
    原判決認定被告係與「阿志」共同販售盜版之音樂光碟片，即有未洽。被告上訴
    意旨略以本件並非常業犯，且原審量刑過重為由，指摘原判決不當，雖無理由，
    但原判決既有上述可議之處，即屬無可維持，自應由本院予以撤銷改判。爰審酌
    被告年輕力盛，竟貪圖不法利益，公然擺攤販售盜版音樂光碟，以致侵害他人之
    著作財產權，造成著作權人智慧結晶之損害，並間接危害我國之國際形象，惟被
    告擺攤販售之時間僅三次，獲利約六千八百元，而扣案之盜版品數量非鉅，且被
    告於犯罪後，否認犯行，未見徹底悔悟等一切情狀，量處如主文所示之刑。扣案
    如附表所示之盜版音樂光碟二百二十二片，係被告所有，供其擺攤陳列販售交付
    所用之物，業據被告於警、偵訊供承在卷，爰依刑法第三十八條第一項第二款之
    規定，併予諭知沒收。另現場又扣得音樂光碟九十二片，因查無告訴人，且無積
    極之證據，足以證明亦有侵害他人之著作權，依罪疑有利於被告之法則，尚無從
    認定係侵害著作權之盜版品，爰不諭知沒收，併此敘明。
據上論結，應依刑事訴訟法第三百六十九條第一項前段、第三百六十四條、第二百九
十九條第一項前段，著作權法第九十四條、第九十三條第三款，刑法第十一條前段、
第五十五條、第三十八條第一項第二款，判決如主文。
本案經檢察官卯○○到庭執行職務。
中      華      民      國      九十二      年    三    月    二十七    日
                                   臺灣高等法院臺中分院刑事第十庭
                                         審判長法  官  林  照  明
   法  官  王      銘
                                               法  官  蔡  名  曜
右正本證明與原本無異。
如不服本判決應於收受送達後十日內向本院提出上訴書狀，其未敘述上訴之理由者並
得於提起上訴後十日內向本院補提理由書（均須按他造當事人之人數附繕本）。
                                               書記官  許  哲  禎
中      華      民      國    九十二     年      四       月     一     日
附錄論罪科刑法條
著作權法第八十七條：
有下列情形之一者，除本法另有規定外，視為侵害著作權或製版權：
一、以侵害著作權人名譽之方法利用其著作者。
二、明知為侵害著作權或製版權之物而散布或意圖散布而陳列或持有或意圖營利而交
    付者。
三、輸入未經著作財產權人或製版權人授權重製之重製物或製版物。
四、未經著作財產權人同意而輸入著作原件或其重製物者。
五、明知係侵害電腦程式著作財產權之重製物而仍作為直接營利之使用者。
著作權法第九十三條：
有下列情形之一者，處二年以下有期徒刑，得併科新台幣十萬元以下罰金：
一、侵害第十五條至第十七條規定之著作人格權者。
二、違反第七十條規定者。
三、以第八十七條各款方法之一侵害他人之著作權者。
著作權法第九十四條：
以犯第九十一條、第九十二條或第九十三條之罪為常業者，處一年以上七年以下有期
徒刑，得併科新台幣四十五萬元以下罰金。
                                                                        Ｆ
~IVG2T32Q2X8L4;
附表：
┌──┬──────────────────┬──┬────────────┬───────┐
│編號│   被 查 扣 之  盜 版  ＣＤ 名 稱   │數量│  被 侵 害 歌 曲 名 稱  │被侵害公司名稱│
│    │                仿 冒               │    │                        │              │
├──┼──────────────────┼──┼────────────┼───────┤


司法院資訊處製作；財團法人民間司法改革基金會備份。
